【裁判字號】    90,交抗,181
【裁判日期】    900620
【裁判案由】    違反道路交通管理處罰條例
【裁判全文】
台灣高等法院刑事裁定                  九十年度交抗字第一八一號
    抗告人  即
    原處分機關  交通部公路局臺北區監理所板橋監理站
    受處分  人  甲○○
右抗告人，因違反道路交通管理處罰條例案件，不服台灣板橋地方法院，中華民國九
十年四月三十日第一審裁定（九十年度交聲字第二五號）提起抗告，本院裁定如左：
    主  文
原裁定撤銷，發回台灣板橋地方法院。
    理  由
一、原裁定以：
    本件原處分機關係以受處分人於民國〔下同〕八十八年十一月十日，駕駛重機車
    ，在臺北市○○路有「機車不在規定車道行駛」之舉發違規事實，乃據道路交通
    管理處罰條例第四十五條第一項第三款（裁決書記載第十三款，原裁定誤載為第
    三款）、第六十五條第一項第一款、第三款（裁決書記載第六十五條第一項第三
    款，原裁定誤載為第六十五條第一項第一款、第三款），裁決「罰鍰新台幣壹仟
    捌佰元，並記違規點數壹點，罰鍰限於九十年一月二十六日前繳納」、「逾期不
    繳納之處分：〔一〕自九十年一月二十七日起，易處吊扣駕駛執照貳個月，並限
    於九十年二月十日前繳送。〔二〕九十年二月十日前未繳送駕駛執照者，自九十
    年二月十一日起易處吊銷，逕行註銷駕駛執照。〔三〕駕駛執照吊〔註〕銷後，
    自九十年二月十一日起，壹年內不得重新考領駕駛執照。」；受處分人則以：本
    案舉發違反道路交通管理事件通知單未依法送達，『未收到紅單』等由聲明異議
    。按「汽車所有人、駕駛人違反道路交通管理，經主管機關裁決後逾十五日未向
    管轄地方法院聲明異議，或其聲明異議經法院裁定確定，而不依裁決或裁定繳納
    罰鍰或不繳送汽車牌照、駕駛執照者，依左列規定處理之：一、經處分吊銷汽車
    牌照或駕駛執照者，由公路主管機關逕行註銷。二、經處分吊扣汽車牌照或駕駛
    執照者，按其吊扣期間加倍處分；仍不依限期繳送汽車牌照或駕駛執照者，吊銷
    其汽車牌照或駕駛執照。三、罰鍰不繳者，按其罰鍰數額，易處吊扣汽車牌照或
    駕駛執照一個月至三個月；不依期限繳送汽車牌照或駕駛執照者，吊銷其汽車牌
    照或駕駛執照。」，為道路交通管理處罰條例第六十五條第一項明定，析索立法
    意旨，係指原處分於「確定」後始有執行力，乃原處分機關於「八十九年十二月
    二十七日」裁決如前，竟自裁決受處分人關於罰鍰應於「九十年一月二十六日前
    繳納」、「逾期不繳納之處分：〔一〕自九十年一月二十七日起，易處吊扣駕駛
    執照貳個月，並限於九十年二月十日前繳送。〔二〕九十年二月十日前未繳送駕
    駛執照者，自九十年二月十一日起易處吊銷，逕行註銷駕駛執照。〔三〕駕駛執
    照吊〔註〕銷後，自九十年二月十一日起，壹年內不得重新考領駕駛執照。」，
    礙及憲法保障之受處分人依法爭訟之權，均非適法，又受處分人於前開時、地，
    「機車不在規定車道行駛」之違規事實，有照片壹紙足佐。惟舉發機關定受處分
    人應到案之日期為「八十九年一月十日」，此有舉發違反道路交通管理事件通知
    單足佐，嗣以受處分人「所在不明」，乃於「八十九年『三』『十五日』」刊登
    於臺北市政府公報，上開公報摘錄影本在卷足參，刊載之時，已逾上開『應到案
    日期』，縱受處分人前往領取舉發單位所保管應送達之舉發違反道路交通管理事
    件通知單，亦已逾『應到案日期』，實難據之為不利於受處分人之認定，原處分
    亦有可議，因將原處分撤銷，另為裁定受處分人甲○○機器踏車駕駛人，駕駛
    機器踏車不在規定車道行駛，處罰鍰銀元貳佰元即新台幣陸佰元，並記違規點
    數壹點，固非無見。
二、原處分機關抗告意旨略以：「處理違反道路交通管理事件，有關文書送達之程序
    ，準用刑事送達之規定」，「告訴人或附帶民事訴訟當事人有左列情況之一者，
    得為公示送達：二、掛號郵寄而不能達到者。」為違反道路交通管理事件統一裁
    罰標準及處理細則第五條（年月５日修正前），刑事訴訟法第五十九條第二
    款所規定。本件甲○○君所有ＭＣＬ－９０６號重型機車，於年月１０日於台
    北市○○路與民權西路路口經台北市政府警察局大同分局以第Ａ0000000
    0號通知單逕行舉發違反道路交通管理處罰條例第四十五條第十三款「機車行駛
    公車專用道」違規，本件經原舉發機關依前開細則第十一條第一項第二款按址通
    知被通知人甲○○，因郵局投遞受處分人「招領逾期」而退回原舉發機關，舉發
    機關遂依前開規定辦理公示送達，刊登台北市政府公報年春字第五十期（年
    ３月日出版）。查本件原舉發機關依首揭「掛號郵寄而不能達到者」辦理公示
    送達。本件受處分人實仍居住舉發機關所郵寄之住所，又有「掛號郵寄而不能達
    到」之情形，前開舉發機關公示送達程序，依法已屬合法送達於受處分人，本件
    因確定合法送達，受處分人不服，本站依前開細則第四十一條第四項規定以裁決
    書裁決之，裁決書之處罰主文係依前開條例第六十五條規定辦理，其處分有依不
    同時間辦理而有不同處罰內容，惟並未損及本件受處分人提起本件異議，原審法
    院受理本件異議亦可明證。又依八十五年十二月二十日司法院大法官會議釋字第
    四一八號解釋，「交通違規事件處罰之裁定，雖僅有規定抗告救濟程序，不牴觸
    憲法保障意旨。」裁定書理由「貳」稱：「礙及憲法保障之受處分人依法爭訟之
    權」實為誤解。又依前開公報說明二：「上述名冊所列被通知人，自公示送達生
    效（登載市府公報滿三十日）仍不完納者，處罰機關將依法處理之。」「本條例
    所定之處罰，行為人接獲違反道路交通管理事件通知單後，應於十五日內，到達
    指定處所聽候裁決。但行為人認為舉發事實與違規情形相符者，得不經裁決，逕
    依各該條款罰鍰最低額，自動向指定之處所繳納結案。」為道路交通管理處罰條
    例第九條所明示，受處分人若於公告期間領取前開通知單，依前開條例規定仍可
    於十五日內到案處以最低罰自無已逾「應到案日期」而不利於受處分人之認定，
    又受處分人於年月日聲明異議時已逾前開公報公告最低罰繳納期限，本站
    處罰最高罰緩應無不合，原裁定書理由「參」之認定即非妥適。綜上，本件原裁
    定法院上開「原處分撤銷」之裁定既有未洽，請撤銷前開裁定，以維法紀，本站
    板監三字第裁４１－Ａ00000000號裁決書仍應以維持，俾維持本條例之
    安定性與公正性等語。
三、經查本件受處分人於右開時地「機車不在規定車道行駛」之違規事實，經舉發機
    關通知受處分人到案日期為八十九年一月十日之舉發違反道路交通管理事件通知
    單，經舉發機關按址以掛號郵件送達受處分人，因所在不明，而退回，舉發機關
    依據違反道路交通管理事件統一裁罰標準及處理細則第五條、刑事訴訟法第五十
    九條規定辦理公示送達，而登載於八十九年三月十五日出版之台北市政府公報，
    該公報亦載明公示送達被通知人，自公示送達生效（登載市府公報滿三十日）仍
    不完納者，處罰機關將依法處理之，有上開舉發違反道路交通管理事件通知書、
    郵件送達該通知書，以行方不明而退回之郵件退函，台北市政府公報，是上開舉
    發通知單於登載台北市政府公報滿三十日之八十八年六月十四日已合法送達，依
    道路交通管理處罰條例第九條第一項規定行為人接獲違反道路交通管理事件通知
    後應於十五日內到達指定處所，聽候裁決，是上開公示送達，受處分人之應到日
    期為公示送達發生效力之日起十五日內，至為明顯，原裁定認受處分人縱於公示
    送達期間前往領取舉發單位所保管應送達之舉發違反道路交通管理事件通知單，
    亦已逾「應到案日期」，實難據之為不利於受處分人之認定，而撤銷原處分機關
    原處分，另處較輕之罰鍰，是否允適，尚非無斟酌之餘地。又依違反道路交通管
    理事件統一裁罰標準及處理細則第六十一條第三項，對於道路交通管理處罰條例
    第六十五條第一項第三款關於罰鍰不繳所為之處罰亦規定均應於裁決書處罰主文
    內填記明確，而受處分人對於原處分機關之裁決，如有不服，亦得於接到裁決書
    之翌日起十五日內聲明異議，並不影響受處分人依法爭訟之權，原審裁定以原處
    分機關將裁處罰鍰不繳所為之處罰，亦記載於裁決書主文，及憲法保障之受處
    分人依法爭訟之權為不適法，而撤銷原處分，另為裁定，亦非無可議，是原處分
    機關抗告意旨，執以指摘原裁定不當，非無理由，應由本院將原裁定撤銷，發回
    原審法院，另為適法之裁定。
四、據上論斷，應依道路交通案件處理辦法第二十六條，刑事訴訟法第四百十三條前
    段裁定如主文。
中      華      民      國    九十      年      六      月     二十     日
                              臺灣高等法院刑事第十四庭
                                  審判長法  官    陳  祐  輔
                                        法  官    蔡  國  在
                                        法  官    陳  國  文
右正本證明與原本無異。
不得抗告。
                                        書記官    吳  素  雲
中      華      民      國    九十      年      六      月     二十一   日


司法院資訊處製作；財團法人民間司法改革基金會備份。
